臺灣臺南地方法院刑事判決
111年度易字第370號
公  訴  人  臺灣臺南地方檢察署檢察官
被      告  林志恆



上列被告因誹謗案件，經檢察官提起公訴（110年度偵字第20604
號），本院判決如下：
    主  文
林志恆犯散布文字誹謗罪，處拘役伍拾伍日，如易科罰金，以新
臺幣壹仟元折算壹日。
    事  實
一、林志恆意圖散布於眾而基於誹謗他人名譽之犯意，於民國10
    9年8月27日1時28分許，以暱稱「林志恆」在臉書台南電池
    專頁上指摘傳述：「...臺南電池小編那麼大連鎖商店都有
    好幾年漏開發票逃漏稅沒補齊的」等語，足以毀損臺南電池
    有限公司之名譽。
二、案經臺南電池有限公司告訴臺灣臺南地方檢察署檢察官偵查
    起訴。
    理  由
壹、程序方面：按被告以外之人於審判外之陳述，雖不符刑事訴
    訟法第159條之1至第159條之4之規定，而經當事人於審判程
    序同意作為證據，法院審酌該言詞陳述或書面陳述作成時之
    情況，認為適當者，亦得為證據。當事人或辯護人於法院調
    查證據時，知有第159條第1項不得為證據之情形，而未於言
    詞辯論終結前聲明異議者，視為有前項之同意。刑事訴訟法
    第159條之5第1項、第2項定有明文。本案下列所引用被告以
    外之人於審判外所為之陳述，部分固為傳聞證據，然經檢察
    官、被告林志恆同意作為證據，本院審酌該等被告以外之人
    於審判外所為陳述之作成情況，均係出於自由意志，並非違
    法取得，且與待證事實具有關連性，證明力亦無顯然過低或
    顯不可信之情形，認以之作為證據使用均屬適當，應認均有
    證據能力。而非供述證據，無違法取得情事，且與本案待證
    事實具有證據關連性，均應認有證據能力。
貳、實體方面：
一、訊據被告固坦承有於民國109年8月27日1時28分許，以暱稱
    「林志恆」在臉書台南電池專頁上指摘傳述：「...臺南電
    池小編那麼大連鎖商店都有好幾年漏開發票逃漏稅沒補齊的
    」等語，惟矢口否認有何加重誹謗犯行，辯稱：我所陳述的
    內容是過去五年前漏開發票，不是指好幾年前漏開發票，我
    說的並非沒有證據，我有證人可以作證，證人確實有跟臺南
    電池購買商品，沒有收到發票，只是證人在偵查中沒有證述
    確切日期云云。經查：        
  ㈠被告有於上揭時、地，以暱稱「林志恆」之帳號登入臉書，
    並在臺南電池專頁上，刊登前揭「...臺南電池小編那麼大
    連鎖商店都有好幾年漏開發票逃漏稅沒補齊的…」等情，業
    據被告坦承在卷（院卷第51頁），核與告訴人即臺南電池有
    限公司代表人葉淑芬、證人丁鐵生於偵查中證述情節相符（
    偵一卷第29頁、59至61頁、89至90頁、107至108頁、143至1
    44頁、偵二卷第23至24頁），並有丁鐵生提出之「臺南電池
    」臉書截圖2紙（偵一卷第9至11頁）在卷可稽，是此客觀事
    實，首堪認定。又該等內容確係對告訴人臺南電池為具體事
    實之負面陳述，並已指明告訴人臺南電池之商號，明顯足以
    貶損告訴人臺南電池之社會評價與人格尊嚴，被告竟率然將
    上開文字內容刊登在臉書臺南電池專頁上，使不特定人均得
    以共見，堪認被告主觀上自有誹謗臺南電池之故意甚明。
  ㈡再按刑法第310 條對於誹謗行為之處罰規定，乃對個人言論
    自由予以適當之限制，此依大法官釋字第509號解釋文：「
    言論自由為人民之基本權利，憲法第11條有明文保障，國家
    應給予最大限度之維護，俾其實現自我、溝通意見、追求真
    理及監督各種政治或社會活動之功能得以發揮。」、「刑法
    第310條第3項首段以誹謗之事，能證明其為真實者，不罰。
    係針對言論內容與事實相符者之保障，並藉以限定刑罰權之
    範圍，非謂指摘或傳述誹謗事項之行為人，必須自行證明其
    言論內容確屬真實，始能免於刑責。而就公眾利益有關之事
    項而發表言論，惟其就此足以毀損他人名譽之具體事實，至
    少須具有合理之懷疑，如未合理查證消息來源之真實性，即
    逕認檢舉人所述內容為真實並將之公諸於文字而予以指摘、
    傳述，則此種輕率疏忽之態度，應被視為具有實質惡意」。
    又行為人就其所指摘或傳述之事，應盡何種程度之查證義務
    ，始能認其有相當理由確信其為真實，應參酌行為人之動機
    、目的及所發表言論之散布力、影響力而為觀察，若利用網
    路傳播等方式，而具有相當影響力者，因其所利用之傳播方
    式，散布力較為強大，依一般社會經驗，其在發表言論之前
    ，理應經過善意篩選，自有較高之查證義務，始能謂其於發
    表言論之時並非惡意（最高法院97年度台上字第998號判決
    要旨參照）。
  ㈢被告雖以前詞置辯，惟觀諸被告所發佈之言論乃謂：「...臺
    南電池小編那麼大連鎖商店都有好幾年漏開發票逃漏稅沒補
    齊的」乙節，顯見該內容並未指明告訴人有漏開發票、逃漏
    稅之實據，僅被告於偵查中稱有證人單方指控，而遭告訴人
    否認，且證人王智昭於偵查中證述：之前我曾經購買，沒有
    給發票，但時間點我想不出來，也沒有依據，我105、108年
    有跟他買，都有開發票，之前沒開發票，但我沒有證據可以
    證明(見偵一卷第156頁）等語，益徵被告當時已明知該等資
    訊之真實性尚有可疑，在未經查證前，自不得逕認該指控內
    容為真實而擅加傳述。況本件經發函財政部南區國稅局安南
    稽徵所查詢臺南電池公司有無被告所指述之情事，經該所函
    覆：「有關函詢本轄臺南電池有限公司迄今有無被查獲漏開
    統一發票及欠稅一案，經查稅務資訊系統截至目前為止，查
    無該公司欠稅及被查獲漏開統一發票情事，請查照」、「有
    關函詢本轄臺南電池有限公司自成立迄今有無被檢舉漏開統
    一發票及欠稅一案，經查稅務資訊系統截至目前為止查無該
    公司被檢舉漏開統一發票及欠稅情事」有財政部南區國稅局
    安南稽徵所110年1月22日南區國稅安南銷售字第1102480368
    號函、110年7月2日南區國稅安南銷售字第1102482851號函
    在卷可參（偵一卷第95頁、第149頁），從上開函文以觀，
    告訴人臺南電池開業迄今未遭人檢舉漏開發票及逃漏稅等情
    ，應可認定，而被告以網路貼文之方式傳送上開文字，散布
    力較為強大，自有較高之查證義務，被告於貼文前應有餘裕
    自行查證，然被告卻僅聽信證人王智昭之說詞而未進一步求
    證稅務機關，顯見被告輕率之態度，足認被告未經任何查證
    ，即恣意以貶抑言詞誇大傳言，應具有真實惡意無訛，又被
    告僅聽信不詳人士、王智昭等人空言泛稱告訴人有漏開發票
    、逃漏稅等情，別無確切證據足以推認其確有上開事項，自
    不能道聽途說而全予盡信，亦無從以此遽認被告客觀上已盡
    合理查證之義務。
二、綜上所述，被告未經合理查證，即在網路張貼上開文字，內
    容對告訴人多有詆毀，且不能證實為真實，所為已超出言論
    自由之範圍，且不符合刑法第310條第3項前段規定之要件甚
    明。從而，被告所辯並不足採，本件事證明確，被告犯行洵
    堪認定，應予依法論科。至被告請求傳訊證人王智昭及調閱
    告訴人臺南電池五年前之內帳，以證明王智昭知悉告訴人有
    漏開發票、逃漏稅情事，然因證人王智昭於偵查中已證述明
    確，無庸於審判中再行傳喚，且調閱臺南電池五年前之全部
    內帳與本案並無直接關連，爰無再予調查之必要，一併敘明
    。
三、核被告所為，係犯刑法第310條第2項之散布文字誹謗罪。
四、爰審酌被告已係成年人，且智識程度為高職畢業，當應知悉
    網路散布不實謠言之影響力，竟因與丁鐵生間素有嫌隙，未
    經合理查證及善意篩選，即恣意在網路上張貼前揭文字內容
    ，足以貶損丁鐵生所有之臺南電池公司之名譽，所為實屬可
    議；另酌以被告犯後否認犯行，且未與告訴人達成和解，
    足認被告犯後態度非佳，毫無悔意，兼衡其經濟狀況、品行
    、犯罪動機及犯罪所生損害等一切情狀，量處如主文所示之
    刑，並諭知如主文所示易科罰金之折算標準，以資警惕。
據上論斷，應依刑事訴訟法第299條第1項前段，刑法第310條第2
項、第41條第1項前段，刑法施行法第1條之1第1項，判決如主文
。
本案經檢察官黃莉琄提起公訴，檢察官陳擁文到庭執行職務。
中　　華　　民　　國　　111 　年　　5 　　月　　26　　日
     　　　　　　　　　刑事第十二庭  法　官　黃鏡芳
以上正本證明與原本無異。
如不服本判決應於收受本判決後20日內向本院提出上訴書狀，並
應敘述具體理由。其未敘述上訴理由者，應於上訴期間屆滿後20
日內向本院補提理由書狀（均須按他造當事人之人數附繕本）「
切勿逕送上級法院」。 
 　　    　　　　　　　　　　　　　　書記官  施茜雯
中　　華　　民　　國　　111 　年　　5 　　月　　26　　日
附錄本案所犯法條全文：
中華民國刑法第310條
意圖散布於眾，而指摘或傳述足以毀損他人名譽之事者，為誹謗
罪，處 1 年以下有期徒刑、拘役或 1 萬 5 千元以下罰金。
散布文字、圖畫犯前項之罪者，處 2 年以下有期徒刑、拘役或
3 萬元以下罰金。
對於所誹謗之事，能證明其為真實者，不罰。但涉於私德而與公
共利益無關者，不在此限。